【裁判字號】    89,沙簡上,109
【裁判日期】    890817
【裁判案由】    誣告
【裁判全文】
台灣台中地方法院刑事判決                      八十九年度沙簡上字第一０九號
    上  訴  人  乙○○
    即  被  告
右上訴人因誣告等案件，不服本院沙鹿簡易庭八十八年度沙簡字第三一八號中華民國
八十八年七月三十一日第一審簡易判決（聲請案號：台灣臺中地方法院檢察署八十七
年度偵字第二六一七九號、八十八年度偵字第一二四五號、第一二四六號、第一二五
三號及第一九六七號），提起上訴，本院判決如左：
    主  文
上訴駁回。
乙○○緩刑貳年。
    事實及理由
一、本案經本院審理結果，認第一審簡易判決認事用法及量刑均無不當，應予維持，
    並引用第一審判決書記載之事實、證據及理由（如附件）
二、上訴人即被告乙○○上訴意旨以：伊並未誣指持票人侵占遺失物，因伊召集支票
    互助會，各會員將每月應繳納之會款，開立支票全部交予會首（按即上訴人）由
    會首彙整後，交予各得標會員。詎會員之一丙○○支票屆期跳票，伊欲取回所交
    付之支票，惟丙○○避不見面，嗣其夫甲○○（按業經判決確定）出面說明支票
    不知去向並出具聲明書，伊信以為真，遂將前開支票辦理掛失止付，故伊僅將事
    實加以說明，並無使人受刑事處分之意。又伊因遍尋丙○○不著，在甲○○表示
    支票已遺失之情況下，只得依甲○○之指示，由甲○○出具聲明書而聲請公示催
    告，伊不知支票遺失為不實事項云云。經查刑法第一百六十九之誣告罪，以行為
    人明知為不實之事項，以使人受刑事或懲戒處分之意而向該管公務員誣告者即足
    當之。而刑法第二百十四條，僅須行為人明知為不實之事項而公務員登載於職務
    上所掌之公文書即為已足，公務員對於行為人所提出之事項是否確有不實，則無
    實質審查之義務。訊據被告乙○○對於如附表所示支票均係丙○○參加其所召集
    之互助會而取得之其他互助會會員所交付之支票及其係因遍尋不著丙○○，而丙○○之夫甲○○亦向伊說明某些支票業已轉出去，不知轉予何人，伊始將支票辦
    理掛失止付等情均自白不諱。是被告乙○○對於其所辦理掛失止付之支票係因丙○○所簽發之支票於交付其他會員後屆期經其他會員提示不獲兌現，伊又遍尋不
    著丙○○出面處理，丙○○之夫甲○○亦不知丙○○將支票轉交何人之情況下，
    伊因恐丙○○兌現其因參加互助會而取得之其他會員所交付之支票，而丙○○自
    己所簽發而交付其他會員之支票竟不獲兌現，為免自己及其他會員受有損害，始
    將丙○○所取得之支票辦理掛失止付，則其明知丙○○所持有之支票係其他會員
    所簽發並由其轉交予丙○○，僅因不知丙○○將支票轉交予何人而並未遺失甚為
    灼然。次查被告所辦理掛失止付之支票並未遺失，丙○○之夫甲○○亦將此情告
    知被告，而甲○○亦因出前開聲明書予被告乙○○辦理掛失止付而經本院沙鹿簡
    易庭以誣告罪判處拘役四十日確定在案，參以同案被告李達夫僅告知被告乙○○
    其妻丙○○所持有之支票不知交付何人及丙○○不知去向，並非明示丙○○所持
    有之支票遺失，業據甲○○及丙○○到庭證述屬實等情以觀，被告乙○○對於其
    所辦理掛失止付及辦理公示催告之支票，僅因原持票人丙○○不知去向而無法得
    知支票究轉交何人持有，非票據遺失等情應知之甚詳。綜上所述，本件應係被告
    乙○○身為互助會會首，因會員之一丙○○所簽發而由其轉交其他會員之支票經
    提示不獲兌現，為免己身及會員權益受損而欲找丙○○出面處理未果，始將丙○○所持有之其他會員所簽發之支票辦理掛失止付及公示催告，藉此減輕損害，復
    有前開聲明書、支票及退票理由單、遺失票據申報書及本院公示催告裁定等在卷
    足資佐證，本件事證明確被告犯行應堪認定。
二、核被告乙○○所為，係犯刑法第一百七十一條第一項之未指定犯人誣告罪及刑法
    第二百十四條之使公務員登載不實罪。被告先後二次使公務員登載不實之犯行，
    時間緊接，所犯犯罪構成要件相同，顯係基於概括之犯意反覆為之，為連續犯，
    應依刑法第五十六條論以一罪並加重其刑。又被告所犯前開二罪之間，犯意各別
    ，行為互殊，應予分論併罰。又被告就誣告罪部分與甲○○有犯意聯絡及行為分
    擔，應論以共同正犯。原審依上開法條，就誣告罪及使公務員登載不實罪，分別
    判處被告拘役四十日及有期徒刑四月，並均諭知如易科罰金，以三百元折算一日
    ，經核其認事用法均無違誤，量刑亦屬妥適，被告上訴，並無理由，應予駁回。
    惟查被告乙○○雖曾於七十三年間因違反藥物藥商管理法案件，經台灣桃園地方
    法院判處有期徒刑二年緩刑四年確定，惟於緩刑期滿後未曾再受有期徒刑以上刑
    之宣告，此有台灣台中地方法院檢察署刑案資料查註紀錄表及台灣高等法院被告
    全國前案紀錄表各在卷足稽，本件係因被告身為互助會會首，會員丙○○所簽發
    之支票經提示未獲兌現，為免己身及其他會員權益受有損害，始一時失慮而觸犯
    本件犯行，經本次偵、審之教訓，應知所警惕信再犯之虞，本院認前揭對其所宣
    告之刑，以暫不執行為適當，爰併與宣告緩刑二年，以啟自新。
據上論斷，應依刑事訴訟法第四百五十五條之一第一項、第三項、第三百六十八條、
刑法第七十四條第一款，判決如主文。
本案經檢察官徐錫祥到庭執行職務。
中      華      民      國      八十九     年     八      月    十七    日
                                台灣台中地方法院刑事第六庭
          審判長法  官  陳  賢  慧
                                            法  官  許  惠  瑜
                                            法  官  簡  賢  坤
右正本證明與原本無異。
不得上訴。
                                            書記官
中      華      民      國      八十九     年     八      月    十七    日


司法院資訊處製作；財團法人民間司法改革基金會備份。
